【裁判字號】    94,訴,6
【裁判日期】    950102
【裁判案由】    土地所有權移轉登記
【裁判全文】
臺灣花蓮地方法院民事判決                 94年度訴字第6號
    原      告  丙○○
    訴訟代理人  林武順律師
    被      告  花蓮縣農會
    法定代理人  甲○○
    訴訟代理人  乙○○
上列當事人間請求所有權移轉登記事件，本院於民國94年12月19
日言詞辯論終結，判決如下：
    主    文
被告應將花蓮縣鳳林鎮○○段三Ｏ四地號及如附圖所示同段二九
Ｏ地號土地內之紅色斜線部分面積一六八六點三一平方公尺之土
地所有權移轉登記予原告。
原告其餘之訴駁回。
訴訟費用由被告負擔十分之七，原告負擔十分之三。
    事實及理由
一、原告主張：
  (一)緣被告於民國42年9月間，將原花蓮縣光復鄉○○段234-21
    （嗣地號變更為光復段243-191，目前編為花蓮縣鳳林鎮○
    ○段175地號）、243-23（嗣分割為光復段243-238、243-25
    1、243-252，其中243-238目前編為綜開段304地號，243-25
    1、252合併後編為綜開段290地號，附圖紅色斜線部分面積
    1686.31平方公尺土地即為原243-252地號土地）、243-38、
    243-49（嗣分割為243-262至243 -266等五筆土地後，再與
    243-38合併編為綜開段289地號）等四筆地號內面積3甲7分
    2厘7毫之土地，以新台幣（下同）12,400元之價格，出售予
    訴外人王榮池，王榮池另於53年6月24日，將其向被告所購
    得土地中之光復段243-238（現編為綜開段304地號）、243-
    191（現編為綜開段175地號）、243-252（現編為綜開段290
    地號如附圖紅色斜線部分土地）、243-38、243-262、243-2
    63、243-264、243-265、243-266（以上六筆土地現編為綜
    開段289地號）等九筆土地，以7萬元之價格，售予原告之母
    親楊嬌，除依現狀交由楊嬌占有使用外，並交付楊嬌持有原
    地號243-264、243-266、243-38三筆土地之土地權狀，楊嬌
    亦於68年間，繳納原地號243-238、243-252、243-263至243
    -265及243-38等六筆土地之田賦代金予被告。
  (二)嗣楊嬌於86年12月22日死亡，繼承人為原告及訴外人李金水
    ，李金水將繼承自楊嬌向王榮池購得系爭土地之權利讓與原
    告，被告迄今未移轉上開土地所有權予原告。故原告基於上
    開買賣契約、繼承及讓與之法律關係，請求被告移轉所有權
    登記予原告。
  (三)並聲明：被告應將花蓮縣鳳林鎮○○段304、175、289地號
    土地所有權全部暨綜開段290地號內如附圖所示紅色斜線部
    分面積1686.31平方公尺之土地所有權移轉登記予原告。
二、被告方面：
  (一)被告就原告請求移轉綜開段304及290地號如附圖紅色斜線所
    示面積1686.31平方公尺土地所有權部分為認諾。
  (二)被告另以：否認王榮池曾向被告購買目前編為綜開段175、
    289地號部分土地，因為這部分土地並不在王榮池與被告於
    42年9月5日訂立之土地買賣合約書範圍內。原告雖持有土地
    權狀三份，然可能係過去被告文書保管的瑕疵，導致土地權
    狀流落在外。另土地田賦代金是由現耕的人繳納，並不區分
    有無耕作之權利，所以楊嬌雖然有繳納六筆土地之田賦代金
    ，也不代表她有購買該筆土地，況地號243-266土地，自70
    年起，由被告委託楊嬌代耕，如果楊嬌係土地所有權人或買
    受人，應該不需要受託代耕等語，並除上開認諾部分外，聲
    明：請求駁回原告之訴。
三、本件爭點在於：原告主張訴外人王榮池曾向原告購買現為花
    蓮縣鳳林鎮○○段175、289地號之土地（下稱系爭土地）並
    轉賣給楊嬌，是否屬實？原告請求被告移轉系爭土地所有權
    ，是否有理由？按被告既否認曾出售系爭土地予王榮池，此
    部份有利原告之事實，民事訴訟法第277條規定，應由原告
    舉證。經查：
  (一)原告提出之楊嬌與王榮池於53年6月24日簽立之土地買賣契
    約書，買賣標的固包含原花蓮縣光復鄉○○段243-263、264
    、265及243-38等四筆土地，然經核對原告所提出之訴外人
    王榮池與被告間之42年9月5日土地買賣合約書，上開四筆土
    地，並非王榮池購買之標的即原花蓮縣鳳林鎮中埔里之農會
    地243-22、243-23地號土地範圍之內，故縱使王榮池確實有
    出售該四筆土地予楊嬌之意思，因其係出售第三人（即被告
    ）所有之土地，基於契約之相對效力，楊嬌與王榮池間之買
    賣契約，並無法拘束被告，原告亦未能說明為何該契約能夠
    拘束被告，是原告依照其與王榮池間之買賣契約，請求被告
    移轉此四筆土地所有權，並無理由。
  (二)至於原告雖提出土地權狀、田賦代金轉帳傳票作為佐證，欲
    證明王榮池確實有向被告買受系爭土地，僅係王榮池與被告
    間之買賣契約書漏載系爭土地之地號，所以楊嬌才能從王榮
    池處取得被告之土地權狀，並繳交田賦代金予被告乙節，然
    經核其中花蓮縣光復鄉○○段243-266地號非但不屬於楊嬌
    向王榮池買受之標的，且係被告自70年起委託楊嬌代耕之土
    地，為原告所不爭執，復有被告所提出之花蓮縣農會光復段
    土地委託代耕資料卡可稽，顯見此筆土地並非楊嬌買受之標
    的，而楊嬌卻持有該筆土地之所有權狀，足認不能僅以持有
    土地所有權狀之客觀事實，推論買賣關係存在；另田賦代金
    並不限於有權耕作土地之人始得繳納乙節，經被告陳述明確
    ，原告亦未能舉證證明被告僅能向有權耕作土地之人收取田
    賦代金之規定或慣例，是雖楊嬌縱使曾繳納田賦代金予被告
    ，亦僅能證明楊嬌有耕作上開土地之事實，尚無法推論被告
    有將此部份土地售予王榮池之行為。
四、綜上，原告依據買賣契約、繼承及讓與之法律關係，請求被
    告應將花蓮縣鳳林鎮○○段304地號及如附圖所示同段290地
    號土地內之紅色斜線部分面積1686.31平方公尺之土地所有
    權移轉登記予原告部分，經被告認諾，本院依民事訴訟法第
    384條之規定，為被告敗訴之判決。原告其餘部分之請求，
    未能舉證證明其與被告間有買賣契約存在，其請求為無理由
    ，應予駁回。
五、本件事證已臻明確，兩造其他之主張、陳述、攻防方法及證
    據，核與本件判決之基礎不生影響，爰不一一詳予論述，併
    此敘明。
結論：本件原告之訴為一部有理由，一部無理由，依民事訴訟法
第79 條，判決如主文。
中    華    民    國    95    年    1     月    2     日
                  民事庭法官      蕭一弘
上為正本係照原本作成。
如對本判決上訴，須於判決送達後廿日內向本院提出上訴狀。
中    華    民    國    95    年    1     月    2     日
                  法院書記官      詹益盛


司法院資訊處製作；財團法人民間司法改革基金會備份。
